【裁判字號】    97,交聲,1559
【裁判日期】    970911
【裁判案由】    交管條例聲異
【裁判全文】
臺灣板橋地方法院交通事件裁定        97年度交聲字第1559號
原處分機關  交通部公路總局臺北區監理所板橋監理站
異  議  人  甲○○
即受處分人
上列異議人即受處分人因違反道路交通管理處罰條例案件，對於
交通部公路總局臺北區監理所板橋監理站於民國97年6 月12日所
為之板監裁字裁41-C00000000號處分，聲明異議，本院裁定如下
：
    主  文
異議駁回。
    理  由
一、原處分意旨略以：異議人即受處分人甲○○於民國97年4 月
    18日14時58分許，騎乘車號277-CHJ 號重型機車，行經臺北
    縣永和市○○路、保順路口時，因駕車行經有燈光號誌管制
    之交岔路口，有闖紅燈之違規事實，為臺北縣政府警察局永
    和分局員警以北縣警交字第C00000000 號舉發違反道路交通
    管理事件通知單當場攔停掣單舉發，嗣經原處分機關依道路
    交通管理處罰條例第53條第1 項、第63條之規定，裁處罰鍰
    新臺幣（下同）1,800 元，並記違規點數3 點。
二、異議意旨略以：本人於民國97年4 月18日14時58分許，行經
    臺北縣永和市○○路與保順路口，遭員警目視攔查舉發，因
    舉發地點永和市○○路與保順路呈垂直交叉，只得左、右轉
    而無法直行，且異議人當時行駛之方向只得右轉保順路，員
    警認定為闖紅燈，應屬員警之筆誤，為此聲明異議云云。
三、按汽車駕駛人，行經有燈光號誌管制之交岔路口闖紅燈者，
    處新臺幣（下同）1,800 元以上5,400 元以下罰鍰。前項紅
    燈右轉行為者，處600 元以上1,800 元以下罰鍰，道路交通
    管理處罰條例第53條定有明文。汽車駕駛人有道路交通管理
    處罰條例第53條之情形者，記違規點數3 點，同條例第63條
    第1 項第3 款亦定有明文。經查：
（一）本件異議人即受處分人甲○○於97年4 月18日14時58分許
      ，騎乘車號277-CHJ 號重型機車，行經有燈光號誌管制之
      臺北縣永和市○○路、保順路之交岔路口，因有「闖紅燈
      」之違規行為，為警當場舉發等情，有舉發通知單、臺北
      縣政府警察局永和分局97年5 月14日北縣警永裁字第0970
      015549號書函各1 份附卷可稽。而異議人就其於上開時、
      地，有駕駛機車於燈光管誌號誌已轉換為紅燈，仍行駛超
      越仁愛路之紅燈並進入保順路之行為，亦不予爭執，惟辯
      稱該情形並非闖紅燈，應係紅燈右轉云云。
（二）依證人即本件舉發員警乙○○到庭結證稱：當時伊是巡邏
      行經仁愛保順路口，伊看到異議人從仁愛路直行保順路，
      異議人從編號二照片往編號五照片的方向行駛，圖上可以
      看到編號二有一個右轉的指示右轉指示是往保生路走，如
      果要往保順路走，必須要等仁愛路綠燈，否則會影響保生
      路直行的車輛，當時異議人是紅燈從仁愛路住保順路闖紅
      燈等語明確（見本院97年8月27日訊問筆錄）。是觀諸證
      人所言，就燈號變換情形、異議人行駛路徑及闖紅燈過程
      等情節詳述具體明確，並提出舉發違規地點簡圖及現場照
      片5 幀為證，又證人係正執行交通巡邏勤務，對異議人行
      駛路徑，基於其對交通違規取締受有專門訓練，本對路上
      用路權人之動態路線當更有所注意，應能明確掌握，復衡
      之證人證述與異議人間並無何身分利害業務關係，當無嫌
      隙，衡情應無甘冒偽證罪刑責風險而設詞構陷異議人之理
      。並佐以警員執行公務時，本身即受有行政懲處責任之監
      督，且其到庭具結作證，更係以刑事責任擔保其證言之真
      實性，其之證言又與常情無悖，是其證述應非子虛，是以
      異議人上開違規之行為應堪認定。
（三）再者，按道路交通管理處罰條例第53條於修正前僅規定：
      「汽車駕駛人，行經有燈光號誌管制之交岔路口闖紅燈者
      ，處1,800 元以上5,400 元以下罰鍰」，嗣該條於94年12
      月28日修正公布，95年7 月1 日施行時增訂第2 項規定：
      「前項紅燈右轉行為者，處600 元以上1,800 元以下罰鍰
      」。是於修正施行之後，除紅燈右轉行為，應依同條第2
      項規定從輕裁處外，其他闖紅燈直行、左轉彎或迴轉者，
      仍依同條第1 項予以裁罰。揆其修法理由：「汽車紅燈右
      轉之違規行為，其嚴重性未若闖紅燈直行、左轉彎或迴轉
      者，爰將紅燈右轉之行為另規定於第2 項，並另為罰則之
      規定」，顯係著眼於各該違規行為對於道路交通安全所生
      危險程度而為之差別處置。本件違規路段為五岔路口，駕
      駛人倘由仁愛路駛入保順路，其行進路線勢必須穿越與仁
      愛路垂直之保生路，此觀諸卷附現場照片甚明，如此本件
      異議人之違規行為對於對於保生路之車輛駕駛者之生命、
      身體、財產安全及交通秩序之危害程度，並參酌前述修正
      理由，可知異議人上開違規行為與所謂「闖紅燈」之嚴重
      性並無差異。
（四）綜上，本件異議人有「駕車行經有燈光號誌管制之交岔路
      口闖紅燈」之違規事實明確，異議人認為其違規行為應準
      用紅燈右轉之規定處罰，應係對法條之誤解。
四、從而，原處分機關援引道路交通管理處罰條例第53條第1 項
    、第63條第1 項第3 款規定，裁處異議人罰鍰1,800 元，並
    記違規點數3 點，於法核無不合，本件聲明異議為無理由，
    應予駁回。
據上論斷，應依道路交通案件處理辦法第19條裁定如主文。
中    華    民    國    97    年    9     月    11    日
                     交通法庭  法  官  李君豪
以上正本證明與原本無異。
如不服本裁定，應於裁定送達後5日內敘明抗告理由，向本院提
出抗告狀。
                               書記官  金和國
中    華    民    國    97    年    9     月    11    日


司法院資訊處製作；財團法人民間司法改革基金會備份。
